臺灣臺北地方法院民事判決　　　　　　　　　　　　　九十三年度簡上字第七八號
　　上　訴　人　丙○○○
　　被　上訴人　乙○○
　　訴訟代理人　甲○○
當事人間第三人異議之訴事件，上訴人對於中華民國九十二年十一月二十日本院臺北
簡易庭九十二年度北簡字第一六九二八號第一審判決提起上訴，本院於九十三年四月
九日言詞辯論終結，判決如下：
    主      文
原判決廢棄。
被上訴人在第一審之訴駁回。
第一、二審訴訟費用由被上訴人負擔。
    事      實
甲、上訴人方面：
  一、聲明：如主文之所示。
  二、陳述：除與原宣示判決筆錄記載相同者，茲引用之外，補稱：
    (一)本院八十五年度執字第一七一二八號強制執行事件就被上訴人所有彭有銘對曹
      志浩於南門國中之債權所為之強制執行程序業已終結，依法自應駁回被上訴人
      之請求。
    (二)原審未詳加比對被上訴人與其代理人即其配偶甲○○間矛盾之陳述，僅以甲○
      ○及證人彭有銘、曹志浩等勾串之證言，即率加認定其等間有債權移轉之事實
      ，自有未當。
　三、證據：除援用原審之立證方法外，補提台北市立南門國中民國九十三年二月二
            十七日南富人字第○九三三○○七○○○○號函為證。
乙、被上訴人方面：
　一、聲明：上訴駁回。
　二、陳述：除與原宣告判決筆錄記載相同者，茲引用之外，補稱：系爭執行程序雖
      已終結，然於被上訴人起訴時尚未終結，故仍有繼續審理本件第三人異議之訴
      之必要。
　三、證據：援用原審之立證方法。
    理 　　 由
一、本件被上訴人起訴主張：伊對彭有銘於八十三年十一月三日有新台幣（下同）一
    百二十五萬元之債權存在，而彭有銘對任職南門國中校警之曹志浩有二十三萬四
    千元、二十六萬四千元之債權存在，伊遂與彭有銘、曹志浩協議，由曹志浩每月
    自薪資提撥一萬元予伊代彭有銘清償，一年後因曹志浩家用不敷而告終止，彭有
    銘即向本院聲請扣押曹志浩對南門國中之薪資債權，曹志浩不滿轉知對彭有銘亦
    有債權之上訴人，詎上訴人向本院聲請以九十年一月十八日北院錦八十五執丁字
    第一七一二八號執行命令扣押彭有銘對曹志浩與南門國中之薪資債權，然彭有銘
    既已將其對曹志浩之債權讓與被上訴人，被上訴人自有足以排除強制執行之權利
    ，爰依強制執行法第十五條前段之規定，求為本院八十五年度執字第一七一二八
    號強制執行事件，就被上訴人所有彭有銘對曹志浩於南門國中之債權所為之強制
    執行程序，應予撤銷之判決。
    上訴人則以：前開執行程序業已終結，本件異議之訴即顯無理由；況曹志浩係代
    彭有銘清償債務，並非彭有銘將債權讓與被上訴人，是彭有銘於八十九年十月間
    仍對曹志浩聲請強制執行，被上訴人自無得排除上訴人就彭有銘對曹志浩與南門
    國中之債權強制執行之權利等語，資為抗辯。
二、被上訴人主張其對彭有銘於八十三年十一月三日有一百二十五萬元之債權存在，
    而彭有銘對任職南門國中校警之曹志浩有二十三萬四千元、二十六萬四千元之債
    權存在，及彭有銘向本院聲請扣押曹志浩對南門國中之薪資債權，上訴人復向本
    院聲請以九十年一月十八日北院錦八十五執丁字第一七一二八號執行命令扣押彭
    有銘對曹志浩與南門國中之薪資債權之事實，業據其提出與所述相符之本院八十
    六年度票字第四一四號民事裁定（見原審卷第一二頁）、八十七年度促字第六七
    ○一號支付命令及確定證明書（見原審卷第一四頁）、九十年一月十八日北院文
    八十五民執丁字第一七一二八號扣押命令（見原審卷第一六頁至第一九頁）為證
    ，復為上訴人所不爭執，自堪信為真實。
三、至被上訴人依強制執行法第十五條之規定，請求撤銷本院八十五年度執字第一七
    一二八號強制執行事件，就上訴人所有彭有銘對曹志浩於南門國中之債權所為之
    強制執行程序，為上訴人所否認，並以上開情詞置辯。則前開執行程序已否終結
    ，被上訴人就彭有銘對曹志浩與南門國中之債權有無排除的權利即被上訴人與彭
    有銘間有無債權讓與存在，即為兩造爭點之所在（此亦為兩造所同意，見本院九
    十三年三月十五日準備程序筆錄所載兩造協議簡化爭點之內容─本院卷第三四頁
    ）。爰將本院得心證之理由分敘如下：
    (一)本件上訴人向本院聲請就彭有銘對曹志浩與南門國中之薪資債權強制執行之事
      實，有本院九十年一月十八日北院錦八十五執丁字第一七一二八號扣押命令、
      九十一年九月九日北院錦八十五執丁字第一七一二八號移轉命令（見原審卷第
      一六頁至第一九頁、第八七頁）在卷可稽。而按強制執行法於八十九年二月二
      日增訂第一百十五條之一之規定：「對於薪資或其他繼續性給付之債權所為強
      制執行，於債權人之債權額及強制執行費用額之範圍內，其效力及於扣押後應
      受及增加之給付。前項債務人於扣押後應受及增加之給付，執行法院得以命令
      移轉於債權人。但債務人喪失其權利或第三人喪失支付能力時，債權人債權未
      受清償部分，移轉命令失其效力，得聲請繼續執行。並免徵執行費。」其目的
      乃係為解決實務上為數甚多之因扣押債務人薪資而視為不遲延案件，使之得未
      待債權人債權全部受償前即提前報結之權宜性修正。執行法院依據前開規定所
      發之移轉命令，依最高法院六十三年度第三次民庭庭推總會決議（六）之結論
      ，仍須待將來薪資或其他繼續性給付之債權發生時，始生債權移轉之效力。故
      執行法院縱依修正後之強制執行法第一百十五條之一第二項規定為案件之報結
      ，執行程序仍未終結。是本件上訴人雖於原審審理時已取得移轉命令，惟揆諸
      前揭說明，其強制執行程序仍未終結。
    (二)惟查上訴人在本院審理時，於九十三年二月十六日以台北法院郵局第七七號存
      證信函向本院、南門國中表明對曹志浩之債務執行，除已受償部分外，予以捨
      棄等情，有南門國中九十三年二月二十七日南富人字第○九三三○○七○○○
      ○號函檢附上訴人前開存證信函（見本院卷第三七頁至第三九頁）在卷足憑，
      是本院八十五年度執字第一七一二八號強制執行事件，就上訴人所有彭有銘對
      曹志浩於南門國中之債權所為之強制執行程序，業已因上訴人之捨棄而終結。
      按第三人就執行標的物有足以排除強制執行之權利者，得於強制執行程序終結
      前，向執行法院對債權人提起異議之訴，強制執行法第十五條固有明文。然第
      三人異議之訴之提起，乃以就原告主張排除強制執行之標的物有執行程序存在
      為前提，而執行程序是否存在，應以第三人異議之訴言詞辯論終結時為準。蓋
      執行程序終結後，已喪失依第三人異議之訴以排除執行之對象，是第三人異議
      之訴自無理由，應予駁回。又第三人主張就執行標的物，有足以排除強制執行
      之權利，提起異議之訴時，執行程序尚未終結，而在訴訟進行中執行程序已終
      結者，如該第三人未依民事訴訟法第二百五十六條第三款、第四百四十三條第
      一項之規定，以他項聲明代最初之聲明，自不能不將其訴駁回，最高法院二十
      六年渝上字第八二三號著有判例可資參照。據此，系爭強制執行程序既已終結
      ，則被上訴人提起第三人異議之訴，即屬無據，應予駁回。
四、綜上所述，被上訴人依強制執行法第十五條之規定，請求撤銷本院八十五年度執
    字第一七一二八號強制執行事件，就上訴人所有彭有銘對曹志浩於南門國中之債
    權所為之強制執行程序，洵屬無據，不應准許。從而，原審所為上訴人敗訴之判
    決，尚有未洽。上訴意旨指摘原判決不當，求予廢棄改判，為有理由。
五、至兩造其餘之攻擊或防禦方法，及未經援用之證據，經本院斟酌後，認為均不足
    以影響本判決之結果，自無逐一詳予論駁之必要。
六、據上論結，本件上訴為有理由，依民事訴訟法第四百三十六條之一第三項、第四
    百五十條、第七十八條，判決如主文。
中　　　華　　　民　　　國　　九十三　　年　　　四　　　月　　二十三　　日
                                  民事第一庭審判長法　　　官  謝碧莉
                                    　　　　　　　法　　　官  王貞秀
　　　　　　　　　　　　　　　　　　　　　　　　　法　　　官  陳盈如
右正本係照原本作成
本判決不得上訴。
中　　　華　　　民　　　國　　九十三　　年　　　四　　　月　　二十三　　日
                                                  法院書記官  高秋芬
